【裁判字號】    95,交聲,199
【裁判日期】    950929
【裁判案由】    聲明異議
【裁判全文】
臺灣嘉義地方法院交通事件裁定         95年度交聲字第199號
原處分機關  交通部公路總局嘉義區監理所嘉義市監理站
異  議  人  甲○○
上列異議人因違反道路交通管理處罰條例案件，對於交通部公路
總局嘉義市監理站於95年8月1日所為之處分 (原處分案號：嘉監
義裁字第裁76-L00000000號)聲明異議，本院裁定如下：
    主  文
異議駁回。
    理  由
一、原處分意旨略以：受處分人即異議人甲○○駕駛車牌號碼
    052─MH號營業一般小客車，於民國95年6月30日13時20分在
    嘉義市○○○路與垂楊路口，肇事致人受傷逃逸，經嘉義市
    警察局以肇事致人受傷後逃逸為由，而依道路交通管理處罰
    條例第62條第4項告發，嗣經原處分機關以前開違規事實逕
    行裁決等情。
二、聲明異議意旨則以：異議人於前揭時地與被害人吳長原發生
    車禍後曾下車攙扶其至路邊，而被害人告知異議人其並未受
    傷，欲異議人離開，異議人因而駛離。又異議人之車輛有加
    保第三人責任險，異議人無逃逸之動機等情。
三、按汽車駕駛人，駕駛汽車肇事致人受傷或死亡，應即採取救
    護或其他必要措施，並向警察機關報告，不得駛離；違者吊
    扣其駕照3個月至6個月；逃逸者吊銷駕駛執照，道路交通管
    理處罰條例第62條第1項定有明文。此條文之立法意旨，在
    於科以肇事者須即採取救護或其他必要措施，並應向警察機
    關報告之義務，以防因就醫延誤致生無謂之傷亡，並俾得通
    知傷亡者家屬到場，以明責任，故凡肇事人於行車肇事致人
    受傷或死亡，未即採取救護或其他必要措施，並向警察機關
    報告，即駕車駛離現場者，均應依該規定處罰。
四、經查，異議人甲○○駕駛車牌號碼052─MH號營業一般小客
    車，於95年6月30日13時20分在嘉義市○○○路與垂楊路口
    ，與被害人吳長原發生車禍，並造成被害人右肩挫傷、右鎖
    骨骨折、頭部外傷、下背部及右膝挫傷等情，業據被害人於
    警訊時陳述在卷，且有道路交通事故現場圖、道路交通事故
    調查報告表（一）（二）、現場照片及診斷證明書1紙可稽
    。異議人雖辯稱曾下車攙扶被害人至路邊，而被害人告知異
    議人其並未受傷，欲異議人離開等情。惟查，被害人受有前
    揭外觀明顯之傷害，有診斷証明書可資參照，故異議人辯稱
    被害人告知其並未受傷云云，尚非可採。又被害人陳稱並未
    同意異議人駛離，有警訊筆錄可資參照，異議人辯稱係被害
    人叫其駛離云云，亦難採信。本件異議人已自承沒有報案，
    且未留下聯絡資料予被害人，且事後已駛離現場，如非被害
    人經由他人記下車號而循線查獲異議人，則異議人已逃逸無
    蹤，故異議人之行為顯已構成肇事逃逸之要件。至於異議人
    曾下車攙扶被害人至路邊等情，業據被害人証述屬實，則此
    項行為是否可評價為符合「採取救護或其他必要措施」，而
    認為不構成肇事逃逸？本院採否定見解，蓋如前所述前揭條
    文之立法目的在於科以肇事者須即採取救護或其他必要措施
    ，並應向警察機關報告之義務，以防因就醫延誤致生無謂之
    傷亡，並俾得通知傷亡者家屬到場，以明責任。而異議人之
    攙扶被害人至路邊行為，尚難認為救護或其他必要措施，因
    其攙扶被害人至路邊後即駛離現場，任令被害人受傷情形惡
    化，故其行為無法達成防止就醫延誤致生無謂傷亡之立法目
    的，故異議人之行為尚難認為救護或其他必要措施。至於異
    議人辯稱其車輛有保險云云，惟此與是否會肇事逃逸無必然
    關係，異議人之異議仍屬無據，故異議人之前開辯解，並無
    理由，爰予駁回。
五、又道路交通管理處罰條例第62條於94年12月28日修正公布，
    於95年7月1日施行，其中原第62條第1項之規定，已修正為
    第64條第4項之規定，而查其中肇事致人受傷而逃逸，吊銷
    駕駛執照部分，新舊法之內容相同，僅條次變更。本案異議
    人之肇事逃逸行為發生於95年6月30日，屬於舊法時期，依
    法律不溯及既往原則及行政罰法第5條之規定，自應適用舊
    法第62條第1項規定處罰，茲原處分誤引第62條第4項規定，
    尚有違誤，惟條文之實質內容既然相同，原處分仍屬可維持
    ，附此敘明。
六、依道路交通案件處理辦法第19條，裁定如主文。
中    華    民    國    95  年   9    月      29     日
                  交通法庭  法  官  黃義成
以上正本證明與原本無異。
如不服本裁定，應於送達後5日內，向本院提出抗告狀。
中    華    民    國    95  年   9    月      29     日
                            書記官  侯麗茹


司法院資訊處製作；財團法人民間司法改革基金會備份。
